【裁判字號】    97,交易,281
【裁判日期】    981130
【裁判案由】    過失致死
【裁判全文】
臺灣士林地方法院刑事判決             97年度交易字第281號
    公  訴  人  臺灣士林地方法院檢察署檢察官
    被      告  丁○○
    選任辯護人  邱一峰律師
上列被告因過失致死案件，經檢察官提起公訴（96年度偵字第14
763 號），本院判決如下：
    主  文
丁○○因過失致人於死，處有期徒刑陸月，如易科罰金，以新臺
幣壹仟元折算壹日。
    事  實
一、丁○○於民國96年11月21日晚間11時近40分許，騎乘車牌號
    碼K3V-679 號重型機車搭載友人戊○○，沿臺北市○○區○○路1 段59巷南向北方向行駛，行經環山路1 段59巷與環山
    路1 段交岔路口時（按係不對稱交岔路口，59巷口之對面左
    前方為106 巷口），原應注意車輛行駛時，應遵守交通燈光
    號誌之指揮，而依當時情形，並無不能注意之情事，竟疏未
    注意，於南北向路口號誌為紅燈時，貿然闖越紅燈而駛出通
    過路口，欲至對面環山路1 段106 巷（起訴書誤載為136 巷
    ）口旁之環山路1 段110 號統一便利商店購物，適有洪智榮
    騎乘車牌號碼5HG-927 號之重型機車，沿臺北市○○區○○
    路1 段西向東方向駛來，原應注意行車速度依速限標誌或標
    線，而依當時情形，並無不能注意之情事，竟亦疏未注意，
    以時速80公里以上超速行駛，至接近前揭路口前見丁○○騎
    車闖越紅燈通過路口，閃避不及，人車失控倒地滑行，洪智
    榮於滑行過程中與丁○○所騎乘機車發生碰撞，致洪智榮受
    有雙側血、氣胸之傷害，經送醫急救後仍於翌（22）日凌晨
    3 時21分許不治死亡。丁○○肇事後，於臺北市政府警察局
    內湖分局員警前往現場處理時，在前述犯行未為有偵查犯罪
    職權之公務員知悉前，當場主動向員警自首，承認為肇事人
    而接受裁判。
二、案經洪智榮之父乙○訴由臺北市政府警察局內湖分局報告臺
    灣士林地方法院檢察署檢察官偵查起訴。
    理  由
壹、程序方面：
    按被告以外之人於審判外之言詞或書面陳述，除有刑事訴訟
    法第159 條之1 至第159 條之4 所規定之情形外，不得作為
    證據；又被告以外之人於審判外之陳述，雖不符同法第159
    條之1 至第159 條之4 之規定，而經當事人於審判程序同意
    作為證據，法院審酌該言詞陳述或書面陳述作成時之情況，
    認為適當者，亦得為證據，而當事人、代理人或辯護人於法
    院調查證據時，知有第159 條第1 項不得為證據之情形，未
    於言詞辯論終結前聲明異議者，視為有前項之同意，刑事訴
    訟法第159 條第1 項、第159 條之1 至第159 條之5 ，分別
    定有明文。次按憲法第16條保障人民之訴訟權，就刑事被告
    而言，包含其在訴訟上應享有充分之防禦權，刑事被告詰問
    證人之權利，即屬該等權利之一，且屬憲法第8 條第1 項規
    定「非由法院依法定程序不得審問處罰」之正當法律程序所
    保障之權利；此等憲法上權利之制度性保障，有助於公平審
    判，及發見真實之實現，以達成刑事訴訟之目的，為確保被
    告對證人（含其他具證人適格之人）之詰問權，證人於審判
    中，應依人證之法定程序，到場具結陳述，並接受被告之詰
    問，其陳述始得作為認定被告犯罪事實之判斷依據，至於被
    告以外之人於審判外之陳述，除客觀上不能受詰問者外，於
    審判中仍應依法踐行詰問程序（司法院大法官會議釋字第58
    2 號解釋文及解釋理由書參照），則法院如於審理中傳訊證
    人到庭，訊問被告對於其審判外之陳述有何意見，並准許被
    告對於證人當庭及先前陳述進行詰問，即已賦予被告對質詰
    問機會，此時該證人原於審判外陳述之瑕疵業已治癒，而有
    證據能力。查本判決所引用之證據資料，其中證人甲○○、
    戊○○於警詢及偵查中之陳述，雖為審判外之陳述，並據被
    告及辯護人爭執其證據能力，惟業經本院於審理中以證人身
    分傳訊到庭，賦予被告及辯護人對質詰問之機會，及訊問被
    告及辯護人對其等審判外之陳述有何意見，而辯護人固另質
    疑其中證人甲○○部分，於偵查中稱其已知悉警察勘查報告
    內容，顯見檢警有誘導訊問之嫌云云，惟按刑事訴訟法並未
    禁止偵查中之誘導訊問，司法警察及檢察官為喚起證人記憶
    而提示相關資料供證人閱覽亦非不正方法，難認該證人於審
    判外之陳述係公務員違背法定程序所取得，依前開大法官會
    議解釋之旨，應認均有證據能力；又本院所引用之其他證據
    資料，未據被告及辯護人於審理期日調查證據時爭執其證據
    能力，本院審酌該等言詞供述及書面作成時之情況認為適當
    ，並無違法不當之瑕疵，依刑事訴訟法第159 條之5 規定，
    亦有證據能力，均合先敘明。
貳、實體方面：
一、被告之辯解：
    訊據被告丁○○對其於前揭時、地，與被害人洪智榮發生車
    禍肇事之事實並無爭執，惟矢口否認有何過失致人於死犯行
    ，辯稱：案發時伊未闖紅燈，此由證人戊○○之證詞已足證
    明被告確有「停、看、聽」之注意行為，係被害人超速為搶
    紅燈出線，因天雨路滑而自行騎乘機車倒地滑行後，始與伊
    所騎機車碰撞致傷，至於其他未在場全程目擊且證詞矛盾之
    第3 人推論，及車輛行車事故鑑定委員會及交通局未依第一
    現場專業鑑定報告而僅依未全程目睹之第3 人所作的推論，
    均不能作為認定肇事責任之依據，又本件僅就被告實施酒測
    ，而未對被害人實施酒測，偵辦程序顯有失公正云云。
二、認定事實所憑之證據及理由：
(一)、查１、被告丁○○於96年11月21日晚間11時近40分許，騎乘
    車牌號碼K3V-679 號重型機車搭載友人戊○○，沿臺北市○○區○○路1 段59巷南向北方向行駛，行經環山路1 段59巷
    （及106 巷）與環山路1 段之不對稱交岔路口，欲至對面10
    6 巷口旁之110 號統一便利商店購物，於駛出通過路口時，
    與騎乘車牌號碼5HG-927 號重型機車，沿臺北市○○區○○
    路1 段西向東方向駛來之被害人洪智榮發生事故，洪智榮於
    路口前人車失控倒地滑行，洪智榮於倒地滑行過程中與丁○○所騎乘機車發生碰撞，受有雙側血、氣胸之傷害，經送醫
    急救後於翌日凌晨3 時21分許不治死亡之事實，為被告所自
    承，並據證人即到場處理員警丙○○於審理中證述綦詳（見
    本院98年3 月25日審理筆錄），且有臺北市政府警察局內湖
    分局道路交通事故調查卷宗（內有道路交通事故現場圖、談
    話紀錄表、補充資料表、調查報告表(一)、(二)、現場及車損相
    片）、便利商店監視錄影光碟翻拍相片（未拍攝到路口號誌
    變換情形，僅拍攝到1 藍白重型機車於畫面上方時間9 時1
    分24秒、畫面下方時間96年11月21日23時37分53秒時倒地）
    ，及被害人之國防醫學院三軍總醫院附設民眾診療服務處96
    年11月22日診斷證明書、臺灣士林地方法院檢察署相驗屍體
    證明書、法醫驗斷書等件（見96年度相字第719 號偵查卷第
    31、38至58頁，及本院審理卷）附卷可稽。２、又經警採集
    現場微物跡證送鑑結果，採自被告所騎乘K3V-679 號重型機
    車後輪輪胎中之藍色及白色纖維，與採自被害人洪智榮所著
    牛仔褲背面右腳褲管處之藍色及白色纖維相似，而被告與被
    害人所騎乘兩重型機車經檢視後，未發現兩車有因相互接觸
    而轉移之關聯性跡證等情，有臺北市政府警察局內湖分局現
    場勘察報告卷、內政部警政署97年1 月24日刑鑑字第096019
    0314號鑑定書等件（見96年度偵字第14763 號偵查卷第83至
    87、123 至146 、148 至244 、245 至247 頁）在卷可考，
    復依卷附道路交通事故現場圖、現場及車損相片所示，事故
    後被告機車車頭朝東北左倒於路口內環山路1 段106 巷前之
    環山路1 段東向西內側車道延伸處，刮地痕1.7 公尺（前輪
    軸與後輪軸分別距環山路1 段西側路緣2.6 公尺與1.5 公尺
    ），被害人機車車頭朝西北左倒於路口東側環山路1 段西向
    東外側車道上（前輪軸與後輪軸分別距環山路1 段59巷東側
    路緣30.1公尺與27.7公尺），斷續刮地痕長61.9公尺，「刮
    地痕起始處位於路口西側」環山路1 段西向東內側車道上、
    「軌跡方向平直」，車損狀況為被告機車左側車身擦地痕、
    右前踏板下方破損，被害人機車左側車身擦地痕等情，足認
    本件事故碰撞情形乃被害人騎乘機車於接近環山路1 段59巷
    口前倒地，人車分離後，機車續往前平直滑行而未與被告機
    車相接觸，被害人本人則於滑行過程中與被告所騎乘機車發
    生碰撞而受傷之事實，亦無疑義；
(二)、被告雖否認就本件車禍發生有何過失，並以前情置辯。惟查
    ，如事實欄所述被告及被害人分別闖紅燈及超速行駛而肇事
    之事實：
１、業據證人即目擊證人甲○○(1)於警詢中證稱：伊有全程目睹
    車禍，車禍發生當時伊在環山路1 段88號伊家門口，當時伊
    跟伊弟弟在一起要停車回家，不過伊弟弟表示他是聽到碰撞
    聲音後，才發現這件車禍；伊看到環山路1 段有部5HG- 927
    號黑色重型機車，由文湖街往環山路由西向東直行，車速很
    快，伊的預測應該是時速80至100 公里，行經至環山路1 段
    59巷口，有1 部K3V-679 號之藍白重型機車，車速很慢，但
    沒有停在路口觀察，直接由該巷內往統一超商方向由南往北
    行駛，接著5HG-927 號黑色重型機車沒有減速，該重型機車
    駕駛人削撞上K3V-679 號藍白重型機車之車尾，黑色重型機
    車沒有撞到藍白重型機車，該黑色重型機車就直接在環山路
    上滑行，車禍發生後黑色重型機車是車頭朝南倒地，藍白重
    型機車是車頭朝北倒地，被害人倒在藍白重型機車南方1 公
    尺多，另一方的女性乘客在藍白重型機車的車頭東方不到1
    公尺，坐在地上，面朝東，男生直接爬起來去扶女生；車禍
    發生當時伊沒有直接看到環山路1 段59巷口的紅綠燈號誌，
    伊從內湖路1 段285 巷口（旁為85度C 咖啡店）出來，看到
    行人號誌還有51秒，所以伊就紅燈右轉回伊臺北市○○路○
    段88號的家，大約10秒以內就到伊家樓下，按照這樣的時間
    推算，環山路1 段59巷還是紅燈號誌，環山路直行是綠燈，
    此時從巷內出來的K3V-679 號藍白重型機車，伊推算應該是
    闖紅燈等語（見96年11月22日警詢筆錄）；(2)於偵查中證稱
    ：伊於警詢中所言實在，96年11月21日晚上11點多，伊騎車
    從臺北市○○路○ 段285 巷要右轉，巷口有號誌，當時紅燈
    秒數伊印象中還有2 、30秒，伊覺得太久了，所以伊違規紅
    燈右轉後5 秒就到家了，在伊家騎樓下伊看到黑色機車在環
    山路由西往東方向，時速大概80至100 公里，過了大概5 到
    10秒就聽到碰一聲，兩台車子相撞就起火花了，伊當時看到
    黑色機車的人跟車有撞到藍白機車的後座位置，但警察說藍
    白機車的前面為什麼有受傷，而藍白機車的後面沒有受傷，
    伊只是依當時記憶的情況陳述，至於確實兩車擦撞狀況伊也
    不清楚，伊也沒有看得這麼仔細；伊從285 巷口紅燈右轉直
    行在環山路1 段時，有看到環山路1 段西往東方向的2 個號
    誌都是綠燈，且環山路1 段到2 段的燈號都是一致的，所以
    車禍發生前環山路1 段59巷及285 巷口的東西向都是綠燈、
    南北向的號誌都是紅燈；關於伊在285 巷口所看到東西向行
    人號誌的秒數，伊必須要更正，因為伊今天來作證已經過了
    快半年，所以應該以伊在警察局所講的秒數為準等語（見97
    年4 月3 日偵訊筆錄）；(3)於審理中證稱：伊在臺北市○○
    路○ 段已居住11、12年，本案因為伊在現場看到，回去有跟
    伊父親說，伊父親是西安里巡守隊，隔天里長問伊父親有無
    人看見車禍時，伊父親有跟里長說，警察才找到伊，伊原本
    不願出來作證，是伊父親要求伊出來作證，伊與被告及被害
    人均不認識；96年11月21日晚上伊騎機車由南往北經環山路
    1 段285 巷，於285 巷口南往北方向紅燈右轉到環山路1 段
    ，由外側車道走到內側車道，再切過雙黃線到伊家樓下，伊
    家在環山路1 段88號，是在285 巷口的斜對面；當天伊之所
    以紅燈右轉，是因為285 巷路口南往北方向的紅燈秒數還有
    37秒以上，伊是先看285 巷口南北向的紅燈，再看東西向行
    人綠燈號誌的秒數，再判斷是否要紅燈右轉，通常伊看到剩
    餘秒數還有30秒以上，就會不耐煩不等紅燈；伊在該處住了
    10幾年，伊知道環山路1 段東西向的綠燈比南北向久，所以
    從南北向出來時等紅燈會等比較久，而環山路1 段東西向的
    紅綠燈，只要1 個是綠燈，就整條的號誌都是綠燈，每個路
    口相差沒幾秒，伊於偵查中提到伊從環山路1 段285 巷口紅
    燈右轉後，有看到環山路1 段西往東方向的2 個號誌都是綠
    燈，伊所指的是環山路1 段59巷口、136 巷口的東西向號誌
    都是綠燈；伊紅燈右轉到伊家樓下後，站在伊家樓下的環山
    道茶飲店門口停車5 秒之內，就聽到及看到1 台機車以時速
    80公里以上由西往東騎去，該機車是走內側靠雙黃線的車道
    ，因為當天伊載伊弟弟，伊就跟伊弟弟說這個完蛋了，伊之
    所以說完蛋了，是因伊發現車速很快，伊習慣會這樣覺得，
    伊與伊弟弟講完話後馬上回頭往東方向看，伊看到由西往東
    的騎士只是車身與另1 輛機車的車身削到而已，人車分離，
    機車磨地產生火花，但伊現在無法詳細描述，由南往北的那
    台機車是定住的，沒有磨地，只是車子倒了，東西向機車騎
    士躺在地上，南北向機車乘客坐在地上、騎士位置伊忘了，
    3 個人都在南北向機車旁邊1 、2 公尺；伊所說的削到是有
    聽到碰撞聲，就伊看來伊覺得是車與車削到；關於藍白機車
    的行進情形及伊紅燈右轉時看到285 巷口右側之東西向行人
    號誌燈的秒數，因為距離事發時間最短時的印象是最清楚的
    ，所以應該以伊在警詢中所說的為準；伊在285 巷口違規紅
    燈右轉到伊家樓下約5 秒，伊停好車還沒放安全帽就看到黑
    色機車經過又過約5 秒，伊與伊弟弟講完話後馬上回頭往東
    方向看就看到車禍，又過2 、3 秒等語（見本院98年1 月23
    日審理筆錄）；(4)綜觀證人甲○○於警詢、偵查及審理中，
    就其於事故發生前從臺北市○○路○ 段285 巷南向北直行至
    該巷口，因不耐巷口東西向行人綠燈秒數過久而違規紅燈右
    轉，右轉後直行時所見環山路1 段西向東之59巷口、136 巷
    口東西向號誌均為綠燈，嗣至環山路1 段88號住處樓下停放
    機車，於極短時間內再目擊被害人機車自環山路1 段西向東
    超速行駛、人車分離及與59巷口南向北駛出通過路口之被告
    機車發生事故之經過梗概大致相符，並陳明關於其在285 巷
    口紅燈右轉前所見該巷口右側東西向行人號誌綠燈之秒數，
    應以距離案發時間較近、記憶較清晰之警詢中所言（即51秒
    ）為準，與常情亦無相違，所述當有相當之可信性；
２、而關於臺北市○○路○ 段與同路段285 巷交岔路口、環山路
    1 段與同路段59巷（及106 巷不對稱）交岔路口，於案發時
    之交通號誌管制情形，經臺北市交通管制工程處覆稱：各該
    路口預設時制均為「簡單二時相」方式運作，第1 時相為環
    山路東西向通行、第2 時相為橫交巷道通行，號誌週期為12
    0 秒，且上揭路口規劃為「東西向綠燈同開」設計，惟因各
    路口人車需求不同，綠燈時比相異，環山路1 段59巷口之東
    西向紅燈較285 巷口之東西向紅燈提前3 秒亮起，而環山路
    1 段285 巷口第1 時相90秒為東西向人車通行、第2 時相30
    秒為南北向人車通行，環山路1 段59巷口第1 時相87秒為東
    西向人車通行、第2 時相33秒為南北向人車通行等情，有該
    處97年11月6 日北市交工控字第09734672400 號函、98年6
    月16日北市交工控字第09832097800 號函附卷可稽（見本院
    審理卷），亦即環山路1 段285 巷口、59巷口之東西向號誌
    轉換僅有3 秒之秒差。而依前揭證人甲○○所述其於環山路
    1 段285 巷口紅燈右轉時所見東西向綠燈號誌之秒數為51秒
    ，其紅燈右轉到伊家樓下即環山路1 段88號約5 秒，在該騎
    樓處停好車還沒放安全帽時即看到被害人機車經過又約5 秒
    ，其與弟弟講完話後馬上回頭往東方向看到車禍又約2 、3
    秒等情，即自證人看見環山路1 段285 巷口東西向綠燈號誌
    ，迄目睹本件事故發生僅歷時約10餘秒，縱再加上環山路1
    段285 巷口、59巷口之東西向號誌之秒差3 秒，則被告機車
    進入環山路1 段59巷路口時，該路口東西向當仍有綠燈30秒
    以上之通行時間，被告顯係於其行向即南北向為紅燈時進入
    路口甚明；
３、此情核與(1)證人即被告機車附載之乘客戊○○於警詢及偵查
    中證稱：當時被告騎車載伊要去買東西，巷口本來是紅燈，
    等伊看到號誌有個小綠人的時候再約2 秒，被告才起步，伊
    等是行人號誌燈小綠人亮時穿越的，事故時兩車沒有擦撞，
    雙方是因為要閃避而均摔倒；被告在未經過路口前，有先停
    了1 、2 秒，通過路口未到7-11之前，又停了1 、2 秒，伊
    在他第2 次停頓的時候點煙，之後情形伊就不知道，伊就摔
    下去了；伊於96年11月22日偵訊中所稱「巷口本來是『紅燈
    』，等我看到號誌有個『小綠人』的時候再約2 秒，丁○○
    才起步」，伊所稱的紅燈是指（97年5 月5 日臺灣士林地方
    法院檢察署97年5 月5 日現場勘驗繪製之事故現場相關位置
    圖上所標示之）「Ａ」，伊所稱的「小綠人」是指（同上位
    置圖所標示之）「Ｄ」等語（見96年11月22日警詢筆錄、96
    年11月22日相驗偵訊筆錄、97年4 月16日偵訊筆錄、97年5
    月5 日現場勘驗偵訊筆錄），而本件偵查檢察官於97年5 月
    5 日當日現場勘驗時，已確認當日繪製之事故現場相關位置
    圖上所標示之「Ａ」是圓形紅綠燈號誌，供由環山路1 段59
    巷南向北之駕駛人觀看，「Ｄ」是行人專用號誌，供環山路
    1 段西向東方向之行人觀看，並經在場之被告丁○○及戊○○等均簽名確認無訛（見96年度偵字第14763 號偵查卷第
    294 至295 頁之97年5 月5 日現場勘驗偵訊筆錄），足認證
    人戊○○證述被告進入路口時，其所見之『小綠人』號誌，
    為供環山路1 段西向東方向行人觀看之號誌（位於59巷口右
    側、燈面朝西），亦即當時環山路1 段東西向為綠燈等情；
    (2)被告於警詢初訊時供稱：伊駕駛車號K3V-679 號重型機車
    沿臺北市○○路○ 段59巷南向北行駛，到環山路1 段路口，
    「伊沒有看見當時號誌燈號為何」，但伊在路口前停車看環
    山路1 段東西向有無來車，伊有看見車號5HG-927 號重型機
    車沿臺北市○○路○ 段西向東內側車道行駛過來，但該重型
    機車距離路口很遠，於是伊起步左轉，伊左轉到一半時重型
    機車不知為何倒地滑行，而駕駛飛起撞及伊車不知何部位，
    伊車也倒地而發生肇事；臺北市○○路○ 段59巷口有交通號
    誌，「當時交通號誌伊並沒有注意看」，當時伊騎著重機車
    載友人戊○○要去對面7-11買煙，「當時伊並沒有特別注意
    交通號誌」，但是伊有停下來確定左右有無來車，確定之後
    伊騎出去有聽到聲音，當時洪智榮的重機車係由文湖街往港
    墘路的方向走還蠻快的，時速可能有80到100 公里之間，但
    是距離還有點遠，伊便從環山路1 段59巷口騎過去，之後對
    方的機車便開始打滑，伊也不清楚他是否為了閃避伊，之後
    他的重機車便打滑了60多公尺，而他人直接飛往伊這邊，之
    後碰的一聲，伊後面的友人便飛出去了，而伊也倒在地上，
    對方則是動也不動的臉部朝下，之後警方到場後，立即通知
    救護車，送往三軍總醫院等語（見96年度相字第719 號偵查
    卷附96年11月22日臺北市政府警察局內湖分局道路交通事故
    談話紀錄表、警詢筆錄），已自承肇事前並未注意路口號誌
    ，雖有看見被害人機車急駛而來，但自忖距離尚遠而逕自駛
    出進入路口等情；(3)本件經偵查及審理中分別送臺北市車輛
    行車事故鑑定委員會鑑定，及送臺北市政府交通局覆議，咸
    認肇事主因均為被告涉嫌違反號誌管制，肇事次因為被害人
    超速行駛等情（見96年度偵字第14763 號偵查卷第249 至25
    3 頁、本院審理卷），亦均無不合，本件被告確於其行向即
    環山路1 段59巷南北向為紅燈時駛出進入路口，顯無疑義。
４、至被告及證人戊○○嗣雖均翻異前詞，被告辯稱：伊係等59
    巷口南北向之綠燈時始起步穿越路口，並未闖紅燈云云，證
    人戊○○於審理中證稱：發生車禍前一刻伊正在抽煙，被告
    第2 次停頓時伊點煙，伊不知道被告為何停頓，伊也沒有注
    意到東西向來車，伊記得伊花了1 、2 秒時間點煙，之後就
    發生車禍，伊在點煙時看到小綠人號誌燈，該號誌是要給南
    北向的59巷行人看的（意即被告進入59巷路口時，南北向為
    綠燈、東西向為紅燈）云云（見本院98年1 月23日審理筆錄
    ）；另被告質疑證人甲○○於偵查及審理中證稱兩車有相撞
    ，與實情不符，其證詞顯不可採云云；並質疑本件僅就被告
    實施酒測，偵辦程序有失公正云云等節。惟查：
(1)、被告及證人戊○○此節陳述，與其等前揭於距案發時間較近
    、較少利害斟酌之警詢或偵查中分別陳稱：伊當時沒有注意
    看交通號誌（見被告96年11月22日臺北市政府警察局內湖分
    局道路交通事故談話紀錄表、警詢筆錄）、伊所稱看到的「
    小綠人」號誌是指（97年5 月5 日臺灣士林地方法院檢察署
    97年5 月5 日現場勘驗繪製之事故現場相關位置圖上所標示
    之）「Ｄ」，即位於59巷口右側、燈面朝西、供環山路1 段
    西向東方向行人觀看之號誌等情（見戊○○97年5 月5 日現
    場勘驗偵訊筆錄），明顯歧異；且證人戊○○於審理中標示
    其所稱點煙時之地點，極靠近路口之西南角（見96年度偵字
    第14763 號偵查卷第315 頁編號5 相片、第317 頁編號9 相
    片），而其於審理中標示其於審理中所稱點煙時看到之小綠
    人號誌，係在59巷口右側、燈面朝北之號誌燈（見96年度偵
    字第14763 號偵查卷第317 頁編號8 相片），而觀諸該兩處
    地點之相對位置，較靠近戊○○所稱點煙地點之行人號誌燈
    ，應係其於前述97年5 月5 日現場勘驗偵訊筆錄中所稱位在
    59巷口右側、燈面朝西之號誌（見96年度偵字第14763 號偵
    查卷第317 頁編號8 相片），證人於審理中改稱所看到之號
    誌為燈面朝北之號誌燈，顯與常理相違，其二人此節翻異前
    詞之陳述，洵屬卸責或迴護之詞，委無可採；
(2)、又證人甲○○固於偵查及審理中證稱：被害人與被告兩車有
    相撞云云（見97年4 月3 日偵訊筆錄、本院98年1 月23日審
    理筆錄），然查該證人於距案發時間較近、記憶較為清晰之
    警詢中已證述：黑色重型機車駕駛人削撞上K3V-679 號藍白
    重型機車之車尾，黑色重型機車沒有撞到藍白重型機車等情
    明確（見96年11月22日警詢筆錄），而其嗣於偵查及審理中
    縱為上開陳述，但亦陳明關於確實之擦撞狀況伊不清楚、距
    離事發時間最短時的印象是最清楚的等情（見97年4 月3 日
    偵訊筆錄、本院98年1 月23日審理筆錄），此節自當以證人
    於警詢中之證述為準，亦不得因證人於偵查及審理中就該細
    節部分之證述，與前揭關於被害人僅身體與被告機車發生碰
    撞、兩車並未相接觸之認定有所出入，即遽認該證人之證言
    全不可信；
(3)、再本件因被害人於車禍後之情況嚴重，未以呼氣方式進行酒
    測，係由三軍總醫院於進行病理檢查時，一併檢驗血液內有
    無酒精成分，而經檢驗結果為「Undetectable」，意即探測
    不到等情，業據現場處理員警丙○○於審理中證述在案（見
    本院98年3 月25日審理筆錄），且有三軍總醫院臨床病理科
    分析報告單（見96年度偵字第14763 號偵查卷第55頁）附卷
    可按，自無被告所質疑未對被害人實施酒測之偏頗情事；
(4)、綜上，被告所辯各節，均無可採，不足推翻前揭關於被告於
    其行向即環山路1 段59巷南北向為紅燈時駛出進入路口，而
    有闖紅燈事實之認定。
５、另本件事故除被告有闖紅燈之情形外，依卷附道路交通事故
    現場圖所示，被害人機車之刮地痕長61.9公尺，則依行車速
    度公式計算結果，時速應為約88公里等情，有臺北市政府交
    通局98年10月8 日函檢附之鑑定覆議意見書可參，此情核與
    證人甲○○證稱被害人機車於事故發生前，由環山路1 段西
    向東直行時之車速很快，應有時速80至100 公里乙情（見96
    年11月22日警詢筆錄、97年4 月3 日偵訊筆錄、本院98年1
    月23日審理筆錄），亦無不合；而依卷附道路交通事故調查
    報告表所載，事故地點之速限為時速40公里（見本院審理卷
    附臺北市政府警察局內湖分局道路交通事故調查卷宗），本
    件被害人確於事故前在環山路1 段西向東超速行駛之事實，
    亦堪認定。
(三)、按汽車行駛至交岔路口，其行進、轉彎，應遵守燈光號誌，
    又行車速度，應依速限標誌或標線之規定，道路交通安全規
    則第102 條第1 項第1 款、第93條第1 項第1 款，分別定有
    明文，而本件依卷附道路交通事故調查報告表(一)所載，事發
    當時為夜間有照明，道路無缺陷、無障礙物、視距良好，以
    當時客觀環境觀察，並無不能注意之情形，被告及被害人竟
    均疏未注意依前揭規定而分別闖紅燈、超速行駛，致被害人
    於進入路口前見被告騎車闖越紅燈通過路口時已閃避不及，
    人車失控倒地滑行，其身體與被告機車碰撞而發生事故受傷
    後不治死亡，被告及被害人均應注意、能注意而未注意，均
    堪認有過失，且被告之過失行為與被害人之死亡結果間，具
    有相當因果關係。
(四)、揆諸以上各節所述，被告過失致人於死之犯罪事證明確，應
    依法論科。
三、論罪科刑：
    查被告因駕駛過失致被害人死亡，核其所為係犯刑法第276
    條第1 項之過失致人於死罪。又被告肇事後，於臺北市政府
    警察局內湖分局交通分隊員警前往現場處理時，在其上開犯
    行未為有偵查犯罪職權之公務員知悉前，當場主動向警員自
    承其為肇事人，有道路交通事故肇事人自首情形紀錄表附卷
    可稽（見96年度相字第719 號卷第43頁），被告對於未發覺
    之罪自首而接受裁判，應依刑法第62條前段規定減輕其刑。
    爰審酌被告駕車闖紅燈，駕駛態度至為輕忽，且其過失造成
    被害人無法彌補之生命損害，於犯罪後復未坦承犯行，未見
    悔意，迄未與被害人家屬達成和解，經告訴人即被害人之父
    乙○及告訴代理人於審理中陳稱：事發至今被告都沒有悔意
    ，希望法院給被告一個教訓，主要目的是要讓被告知道他犯
    的錯誤，才有可能原諒被告等語（見本院98年11月11日審理
    筆錄）在卷，另審酌本件被害人就事故之發生亦有過失，，
    暨被告甫成年而無前科，及其生活狀況、智識程度等一切情
    狀，量處如主文所示之刑，並諭知易科罰金之折算標準，以
    資懲戒。
據上論斷，應依刑事訴訟法第284 條之1 、第299 條第1 項前段
，刑法第276 條第1 項、第62條前段，刑法施行法第1 條之1 ，
判決如主文。
本案經檢察官葉乃瑋到庭執行職務
中    華    民    國    98    年    11    月    30    日
                  刑事第三庭  法  官  孫  曉  青
以上正本證明與原本無異。
如不服本判決應於收受判決後10日內向本院提出上訴書狀，並應
敘述具體理由；其未敘述上訴理由者，應於上訴期間屆滿後20日
內向本院補提理由書狀（均須按他造當事人之人數附繕本）「切
勿逕送上級法院」。
                              書記官  李  佳  穎
中    華    民    國    98    年    11    月    30    日
附錄本案論罪科刑法條全文
中華民國刑法第276 條
因過失致人於死者，處2 年以下有期徒刑、拘役或2 千元以下罰
金。
從事業務之人，因業務上之過失犯前項之罪者，處5 年以下有期
徒刑或拘役，得併科3 千元以下罰金。


司法院資訊處製作；財團法人民間司法改革基金會備份。
